【裁判字號】    95,上易,4
【裁判日期】    950329
【裁判案由】    家庭暴力之傷害
【裁判全文】
臺灣高等法院花蓮分院刑事判決           95年度上易字第4號
上  訴  人  臺灣台東地方法院檢察署檢察官
被      告  甲○○
選任辯護人  邱聰安律師
上列上訴人因家庭暴力之傷害案件，不服臺灣臺東地方法院94年
度易字第55號中華民國94年11月23日第一審判決（起訴案號：臺
灣臺東地方法院檢察署94年度偵字第219號），提起上訴，本院
判決如下：
    主  文
原判決撤銷。
甲○○傷害人之身體，處有期徒刑陸月，如易科罰金，以參佰元
折算壹日。
    事  實
一、甲○○與乙○○本係男女朋友關係，2人並生有1子，具有家
    庭暴力防治法第3條第2款所定之成員關係。因乙○○拒絕繼
    續與甲○○交往，而更換工作地點，甲○○查悉乙○○工作
    地點之電話後，復以電話央求乙○○見面遭拒，甲○○因而
    心生不滿，於民國93年2月6日下午5時許，在臺東縣東河鄉
    臺11線公路135公里南方200公尺處見乙○○獨自1人騎乘機
    車，竟基於傷害人身體之犯意，駕駛牌照號碼WV-4185號之
    自用小客車自後方撞擊乙○○之機車，致使乙○○人車倒地
    ，因而受有下巴擦傷、下嘴唇瘀血、左手腕關節擦傷、左踝
    關節扭傷及擦傷之身體傷害。
二、案經被害人乙○○訴由臺東縣警察局成功分局報告臺灣臺東
    地方法院檢察署檢察官偵查起訴。
    理  由
壹、有關證據能力部分：
一、按被告以外之人於審判外之言詞或書面陳述，除法律有規定
    者外，不得作為證據，刑事訴訟法第159條第1項定有明文。
    惟被告以外之人於審判外之陳述，雖不符同法第159條之1至
    之4之規定，而經當事人於審判程序同意作為證據，法院審
    酌該言詞陳述或書面陳述作成時之情況，認為適當者，亦得
    為證據。查被害人乙○○於警詢時之陳述乃被告以外之人於
    審判外之陳述，係屬傳聞證據，而被告及辯護人於準備程序
    中表明不同意乙○○之前開審判外之陳述作為證據，揆諸上
    開規定，乙○○之警詢筆錄自不得作為本案證據。
二、次按被告以外之人於偵查中向檢察官所為之陳述，除顯有不
    可信之情況者外，得為證據，刑事訴訟法第159條之1第2項
    定有明文。而該條在92年1月14日之增訂理由第三點中業已
    敘明，現階段刑事訴訟法規定檢察官代表國家偵查犯罪、實
    施公訴，依法其有訊問被告、證人及鑑定人之權，證人、鑑
    定人且須具結，而實務運作時，偵查中檢察官向被告以外之
    人所取得之陳述，原則上均能遵守法律規定，不致違法取供
    ，可信性極高，為兼顧理論與實務，爰於該條第2項增訂被
    告以外之人於偵查中向檢察官所為之陳述，除顯有不可信之
    情況外，得為證據等語。查證人乙○○、盧勝雄，因本案曾
    經於偵查中由檢察官命具結後，加以訊問，即合於法定程序
    ，而其等供詞互核相符，且渠等於檢察官訊問時之證述，依
    筆錄之記載，並無證據顯示係遭受強暴、脅迫、詐欺、利誘
    等外力干擾情形，或在影響其心理狀況致妨礙其自由陳述等
    顯不可信之情況，既無顯不可信之情況，上開證人於偵查中
    向檢察官所述，自有證據能力。
三、另就行政院國軍退除役官兵輔導委員會驗傷診斷證明書1紙
    ，屬本案臨訟所製作文書，具有個案性質，亦非屬刑事訟訴
    法第159條之4特信性之文書，故應為被告以外之人於審判外
    之書面陳述而屬傳聞證據，然被告及辯護人就前開審判外之
    陳述於本件準備程序中業已表示同意作為本案證據使用，依
    諸上開規定，自得引為證據。
四、另有關臺東縣警察局函檢附交通事故報案案件紀錄表及道路
    事故現場圖各1紙，是警員就報案人報案後，前往處理結果
    所為之文書，該文書屬被告以外之人於審判外之陳述，係屬
    傳聞證據，然檢察官、被告及辯護人於審判程序終結前，均
    未表示不同意作為本案證據，同上說明，自有證據能力。
貳、認定犯罪事實所憑之證據及理由：
一、訊據被告甲○○固不否認有於上揭時、地駕駛其所有WV-418
    5號之自用小客車等待告訴人乙○○下班欲探詢伊與黃女所
    生小孩下落，及乙○○騎乘機車跌倒受傷之事實，然矢口否
    認有上開傷害之犯行，辯稱：伊沒有開車撞乙○○，係乙○
    ○騎車撞倒路樹或是撞到伊車子右後照鏡自己跌倒云云。經
    查：
（一）被害人乙○○於上揭時、地受有下巴擦傷、下嘴唇瘀血、
      左手腕關節擦傷、左踝關節扭傷及擦傷之事實，業據告訴
      人於警詢及偵查中指訴綦詳，並有行政院國軍退除役官兵
      輔導委員會驗傷診斷證明書1紙附卷可佐。
（二）證人即被害人乙○○於偵查中結證稱：當天被告打電話到
      衛生所要求要見面，伊拒絕，由衛生所到都蘭村途中，伊
      騎乘機車在機車道上，被告先彎到路邊，車頭斜撞機車後
      面後，再朝路中間開，再直行，立刻把車子開走，伊有攔
      1部計程車司機借行動電話報警，被告又將車開回頭並跟
      該司機表示，伊係被告太太，叫司機不要管事等語（偵查
      卷第30-32頁），核與證人即計程車司機盧勝雄於偵查中
      證稱：伊當天經過該處以為被害人要叫計程車，後來被害
      人卻向伊借行動電話說要報警，這時候伊方發現旁邊有倒
      一輛機車，在用電話報警後，被害人要求伊載去報案，但
      正要離開之際，被告就開車擋在前面稱沒有伊的事，伊以
      為被害人與被告很熟，所以就離去等詞一致（偵查卷第32
      -33頁），而證人盧勝雄所使用號碼為0000000000之行動
      電話確實有撥打至臺東縣警察局勤務中心，亦有臺東縣警
      察局函檢附交通事故報案案件紀錄表影本1紙附卷可按（
      偵查卷第5頁），堪認被害人乙○○確實有借用證人盧勝
      雄行動電話報案之事實，倘若被害人乙○○係因自己騎車
      撞到路樹或是被告車子右後照鏡才跌倒，何以會於受傷之
      際，大費周章攔下路過之車輛借用行動電電話向轄區之警
      察機關報案，甚至甘冒偽證罪之風險誣指係被告駕車擦撞
      等情。此外，參酌被告甲○○於原審審理中坦承：伊有請
      盧勝雄報警，並叫乙○○不要走，等警察來了之後再走，
      嗣後伊亦有到東河派出所報案等語（原審卷第76頁），若
      被害人僅係單純騎乘機車不慎而跌倒，被告又何須到派出
      所報案，足見被害人確實係遭被告駕駛之自用小客車自後
      方撞擊其騎乘機車，致使人車倒地，是被告以前詞置辯不
      足採信。
（三）被告於原審審理中辯稱：伊係想要瞭解孩子住在哪裡，想
      要看孩子，因知道被害人在東河派出所上班固定五點下班
      ，當天遂跟蹤騎機車之被害人，在轉彎處就被被害人發現
      ，被害人一轉頭就跌倒，當時伊距離被害人約30公尺云云
      ，然於警詢中卻供稱：被害人自行撞擊伊所駕駛自用小客
      車之右後照鏡方跌倒云云，其所述前後不一致，益徵其上
      揭辯解，係臨訟圖卸之飾詞，不足採信。
（四）被告於本院審理中辯稱：被害人之機車左側如係遭被告之
      小客車右側擦撞，依物理動力原理，機車應倒向右邊，然
      被害人於偵查中自承機車係向左邊傾倒，且被害人亦係左
      腳受傷，顯見被害人所言不實。然查，依卷附機車、汽車
      受損照片（偵查卷第12、14頁），被告之小客車係右側後
      照鏡與被告之機車左後側發生擦撞，如被害人之機車並非
      因擦撞立即倒地，則因擦後重心不穩，自有可能向左側傾
      倒，故被告該項辯解，亦無可採。
（五）綜上所述，被告所辯，不足採信，本件被告犯行明確，堪
      予認定，應依法論科。
二、核被告甲○○所為，係犯刑法第277條第1項之傷害罪。又被
    告於本案發生前曾與被害人為同居男女朋友，2人並生有1子
    ，業據被告供認不諱，具有家庭暴力防治法第3條第2款所定
    之家庭成員關係，屬家庭暴力防治法第2條第2項所稱之家庭
    暴力罪，仍應依刑法傷害罪論罪科刑。爰審酌兩造關係密切
    ，遇有糾紛不思以溝通等方式理性解決問題，動輒以暴力相
    向，及因犯罪手段、被害人所受傷害程度、被告犯罪後仍狡
    飾犯行等一切情狀，量處如主文所示之刑，並諭知易科罰金
    之折算標準。原審依前述法律關係，對被告予以論罪科刑，
    固非無見。然未審酌兩造關係密切，遇有糾紛不思以溝通等
    方式正常解決，被告僅因不如己意，即對同居人動輒以暴力
    相向，且以小客車作為逞兇之工具，對行進中之機車為之，
    苟稍有差池，甚且將造成人命，原審僅量處有期徒刑3月，
    猶嫌太輕，檢察官依被害人請求提起上訴，認原判決量刑過
    輕，為有理由，應由本院撤銷改判如主文第二項所示。
據上論斷，應依刑事訴訟法第369條第1項前段、第299條第1項前
段，刑法第277條第1項、第41條第1項前段，罰金罰鍰提高準條
例第1條前段、第2項，判決如主文。
本案經檢察官李土城到庭執行職務。
中    華    民    國    95    年    3    月    29    日
                  審判長法  官  謝志揚
                        法  官  蔣有木
                        法  官  湯文章
以上正本證明與原本無異。
本判決不得上訴。
                        書記官  李德霞
中    華    民    國    95    年    3    月    29    日
附錄本判決論罪科刑法條：
刑法第277條第1項：
傷害人之身體或健康者，處三年以下有期徒刑、拘役或一千元以
下罰金。


司法院資訊處製作；財團法人民間司法改革基金會備份。
